【裁判字號】    97,消債更,73
【裁判日期】    970827
【裁判案由】    更生事件
【裁判全文】
臺灣雲林地方法院民事裁定            97年度消債更字第73號
聲 請 人即
債  務  人  甲○○
                        1
上列當事人因消費者債務清理事件聲請更生，本院裁定如下：
    主  文
聲請駁回。
聲請費用新臺幣壹仟元由聲請人負擔。
    理  由
一、按債務人與金融機構協商成立者，不得聲請更生或清算，但
    因不可歸責於己之事由，致履行顯有重大困難者，不在此限
    ；本條例施行前，債務人依金融主管機關協調成立之中華民
    國銀行公會會員辦理消費金融案件無擔保債務協商機制與金
    融機構成立之協商，準用前項之規定，消費者債務清理條例
    第151 條第5 項、第6 項分別定有明文。又聲請更生或清算
    不合程式或不備其他要件者，法院應以裁定駁回之，但其情
    形可以補正者，法院應定期間先命補正，復為同條例第8 條
    所明定。
二、本件聲請意旨略以：聲請人於消費者債務清理條例施行前，
    曾依照銀行公會會員辦理無擔保債務協商機制，與最大債權
    金融機構中國信託商業銀行成立協商，約定聲請人每月須清
    償新臺幣（下同）26,866元，因聲請人每月收入約38,000元
    ，扣除協商應給付之金額後，實不足以維持最低基本生活。
    且聲請人於民國96年10月間因工作上需使用之交通工具，與
    他人發生追撞，縱有保險給付，仍須賠償對方高額之醫療費
    用及維修費，聲請人只能挪用原欲先還款之協商月付金，而
    造成遲延給付之情況發生，顯屬不可歸責於聲請人之事由，
    致履行困難，為此聲請更生等語。
三、聲請人之主張，固據其提出協議書、財政部臺灣省中區國稅
    財產歸屬資料清單、財政部臺灣省中區國稅局民國94至96年
    度綜合所得稅各類所得資料清單、薪資袋、債權人清冊、財
    團法人金融聯合徵信中心個人綜合信用報告、全戶戶籍謄本
    、房屋租賃契約書、汽車行車執照、存摺明細、診斷證明書
    、土地及建物登記謄本、雲林縣西螺鎮調解委員會調解書等
    件為證。惟查：(一)聲請人於95年6 月間與最大債權銀行達成
    協商，勢必以聲請人94年、95年的收入為參考標準，然而就
    其陳明95年迄今之薪資，均約為38,000元，故聲請人之收入
    並未減少。又聲請人自95年6 月間與各債權銀行成立協商後
    ，自95年6 月起至96年10月止，均按期繳納協商款項，有存
    摺明細在卷可按。聲請人亦自承其於96年10月前，以每月穩
    定收入扣除協商月付金後，仍得勉力維持生活。故依聲請人
    之收入，是否不能履行債務，即非無疑。(二)聲請人另主張其
    因車禍意外以致支出增加而毀諾。然依聲請人提出之調解書
    ，肇事人係聲請人之現任配偶王振南，聲請人係於97年1 月
    11日與王振南結婚，而該筆損害賠償債務係於96年8 月9 日
    成立，有戶籍謄本及調解書各1 份在卷可稽。是該筆損害賠
    償債務係於債務協商後產生，彼時聲請人與王振南並非配偶
    關係，且該筆債務亦非聲請人之債務，聲請人理應先清償本
    身之債務後，若有餘力再幫助他人償債。故聲請人因為他人
    償債，致無法依協商內容清償，核屬可歸責於己之事由，自
    不得聲請更生。
四、綜上所述，聲請人於消費者債務清理條例施行前，既已與金
    融機構之債權人，依金融主管機關協調成立之中華民國銀行
    公會會員辦理消費金融案件無擔保債務協商機制成立協商，
    且又無因不可歸責於己致履行顯有重大困難之事由，則其聲
    請更生，顯然違背消費者債務清理條例第151 條第6 項準用
    同條第5 項前段之規定，且該要件之欠缺又屬無從補正，依
    前揭說明，自應駁回其更生之聲請。
中    華    民    國    97    年    8     月    27    日
              民事第二庭    法      官  楊欣怡
上為正本係照原本作成
如不服本裁定，應於裁定送達後10日內，以書狀向本院提出抗告
，並繳納抗告費新臺幣1,000元
中    華    民    國    97    年    8     月    27    日
                            書  記  官  鐘春金


司法院資訊處製作；財團法人民間司法改革基金會備份。
